【裁判字號】    97,聲減,210
【裁判日期】    970814
【裁判案由】    聲請減刑
【裁判全文】
臺灣花蓮地方法院刑事裁定             97年度聲減字第210號
聲  請  人  臺灣花蓮地方法院檢察署檢察官
受  刑  人  甲○○
                      號
                    （現於臺灣花蓮監獄執行中）
上列受刑人因違反毒品危害防制條例等案件，已經判決罪刑確定
，聲請人聲請減刑及定應執行之刑（96年度聲減丙字第512號）
，本院裁定如下：
    主  文
甲○○所犯附表編號一至編號七、編號十至編號十一所示之罪所
處之刑，均減為如附表編號一至編號七、編號十至編號十一所示
之刑。就附表編號一至編號五部分，應執行有期徒刑拾月，如易
科罰金，以銀元佰元即新臺幣玖佰元折算壹日；附表編號六至
編號十部分，應執行有期徒刑拾伍年，褫奪公權肆年，並應於刑
之執行完畢或赦免後，令入勞動處所，強制工作年；附表所列
編號十一、十二部分，應執行罰金拾萬元，罰金如易服勞役，以
新台幣壹仟元折算壹日。
    理  由
一、聲請意旨略以：受刑人甲○○因於附表所列日期所犯之罪，
    經分別判處如附表所示之刑，均經確定在案。其犯罪時間均
    在民國 96年4月24日以前，且附表編號第1-7號、第10-11號
    均合於減刑條件，爰聲請予以減刑，編號8、9、12雖不得減
    刑，然亦應就附表編號 1-5、6-10及11、12所處之刑，分別
    定其應執行之刑等語。
二、經查除附表編號8、9、12所示之刑，因逾有期徒刑1年6月，
    而不符合減刑要件之外，其餘9件犯罪時間均在96年4月24日
    以前，且合於減刑條件，應減其宣告刑2分之1，並分別就附
    表編號 1-5定其應執行之有期徒刑，併諭知易科罰金之折算
    標準；就附表編號6-10定其應執行之刑；就附表編號11、12
    之罰金刑定其應執行之刑，併諭知易服勞役之折算標準。
三、查受刑人為附表所示犯行後，刑法業於95年7月1日修正施行
    （下稱新刑法），依新刑法第2條第1項之規定，行為後法律
    有變更者，適用行為時之法律。但行為後之法律有利於行為
    人者，適用最有利於行為人之法律。經查：
  (一)修正前刑法第51條第 5款規定：「數罪併罰，分別宣告其罪
    之刑，依左列各款定其應執行者：5.宣告多數有期徒刑者，
    於各刑中之最長期以上，各刑合併之刑期以下，定其刑期。
    但不得逾20年」，新刑法第51條第 5款則規定：「宣告多數
    有期徒刑者，於各刑中之最長期以上，各刑合併之刑期以下
    ，定其刑期。但不得逾30年」，經比較新舊法之結果，以修
    正前刑法較有利於受刑人。
  (二)修正前刑法第41條第1項前段規定：「犯最重本刑為5年以下
    有期徒刑以下之刑之罪，而受 6個月以下有期徒刑或拘役之
    宣告，因身體、教育、職業、家庭之關係或其他正當事由，
    執行顯有困難者，得以1元以上 3元以下折算1日，易科罰金
    」，又關於易科罰金折算標準，修正前罰金罰鍰提高標準條
    例第2條前段（現已刪除）規定：就其原定數額提高為1百倍
    折算1日，惟新刑法第41條第1項前段則規定：「犯最重本刑
    為5年以下有期徒刑以下之刑之罪，而受6個月以下有期徒刑
    或拘役之宣告者，得以新臺幣1千元、2千元或3千元折算1日
    ，易科罰金」，是比較新舊法結果，亦以修正前之規定較有
    利於受刑人。
  (三)又修正前刑法第41條第 2項規定：「併合處罰之數罪，均有
    前項情形，其應執行之刑逾 6月者，亦同」，惟新刑法第41
    條第 2項則規定：「前項規定於數罪併罰，其應執行之刑未
    逾6月者，亦適用之 」，是比較新舊法結果，修正前之規定
    ，對於應執行之刑逾有期徒刑 6月者，仍得易科罰金乙節，
    自屬較有利於受刑人。比較結果，以修正前刑法第51條第 5
    款、第41條第1項前段、第2項之規定，較有利於受刑人。
  (四)修正前刑法第42條第 2項關於罰金易服勞役之折算標準原規
    定：「易服勞役以銀元 1元以上銀元3元以下，折算1日。但
    勞役期限不得逾6個月」（按 ：此規定配合修正前罰金罰鍰
    提高標準條例第2條 【現已刪除】規定，就其原定數額提高
    為1百倍折算1日，則最高應以銀元3百元折算1日，經折算為
    新台幣後，應以新台幣9百元折算為1日）及修正前之刑法第
    42條第3項原規定：「罰金總額折算逾6個月之日數者，以罰
    金總額與6個月之日數比例折算」；但修正後之刑法第42 條
    第3項則規定：「易服勞役以新台幣1千元、2千元或3千元折
    算1日。但勞役期限不得逾1年」及修正後之刑法第42條第 5
    項前段規定：「罰金總額逾1年之日數者，以罰金總額與1年
    之日數比例折算」。經比較新舊法，修正後關於罰金易服勞
    役之折算標準金額提高，將使易服勞役之日數減少，倘修正
    後之易服勞役折算結果未逾 6個月者，應以修正後之規定對
    被告有利，倘超過 6個月者，則以修正前之規定對被告有利
    。本件併科受刑人罰金新台幣 6萬元部分，無論依新法或舊
    法之最低折算標準，其折算之易服勞役日數均未逾 6個月，
    自應以新法對被告有利，應依修正後刑法第42條第 3項前段
    ，諭知易服勞役之折算標準。
四、經核尚無不合，應予准許。爰依中華民國96年罪犯減刑條例
    第2條第1項第 3款、第8條第1、3項、第9條、第11條、第12
    條，刑法第2條第 1項、第42條第3項前段、第53條，修正前
    刑法第41條第1項前段、第2項、第51條第5款、第7款，罰金
    罰鍰提高標準條例第 1條前段，修正前罰金罰鍰提高標準條
    例第2條，現行法規所定貨幣單位折算新臺幣條例第2條，裁
    定如主文。
中    華    民    國    97    年    8     月    14    日
                  刑事第一庭  法  官  蕭一弘
上列正本證明與原本無異。
如對本裁定不服，應於送達後5日內，向本院提出抗告狀（應抄
附繕本）。
中    華    民    國    97    年    8     月    19    日
                              書記官


司法院資訊處製作；財團法人民間司法改革基金會備份。
